臺灣高雄地方法院民事判決　九十一年度訴字第二四四號
　　原　　　告　乙○○
　　被　　　告　甲○○
　　　　　　　　丙○○
右當事人間清償借款事件，本院判決如左：
    主    文
被告甲○○應給付原告新台幣柒拾伍萬肆仟伍佰元及自民國九十年十一月二十一日起
至清償日止，按週年利率百分之五計算之利息。
被告甲○○、丙○○應給付原告新台幣貳拾玖萬元及自民國九十年十一月二十一日起
至清償日止，按週年利率百分之五計算之利息。
訴訟費用由被告負擔。
    事    實
甲、原告方面：
一、聲明：如主文所示。
二、陳述：
（一）緣原告以本身名義及配偶蔡武雄、女兒蔡美智名義自民國（下同）八十八年十
      一月十日起參加被告甲○○擔任會首、起會日分別為八十八年十一月十日（下
      稱Ａ會）、八十九年三月十五日（下稱Ｂ會）、八十九年十一月五日、九十年
      三月一日及九十年六月一日等五會互助會，該等互助會並由被告甲○○之女兒
      即另一被告丙○○主持開標及收取會款之工作。詎被告丙○○竟多次以他人
      名義冒標，致原告已繳納活會會款新台幣（下同）五十一萬二千九百元。又
      原告以女兒蔡美智名義參加其中之Ａ會，於九十年十月二十五日得標，被告甲
      ○○應給付原告二十三萬三千八百元之會款，惟其僅給付三萬八千八百元，尚
      欠十九萬五千元；另原告以配偶蔡武雄名義參加其中之Ｂ會，於九十年十月三
      十日得標，被告甲○○應給付原告十六萬七千五百元之會款，惟其僅給付十一
      萬二千元，尚欠五萬五千元，合計被告甲○○應給付原告得標之款項為二十五
      萬元。以上、合計扣除被告丙○○已清償之部分金額後為七十五萬四千五
      百元，爰依合會契約請求被告甲○○給付。
（二）另被告甲○○、丙○○於九十年四月三日及同年三月五日以被告甲○○之子做
      生意需資金為由，向原告借款十萬元、二十萬元，二人並共同簽發面額分別為
      十萬元、二十萬元之本票二張，約定分別於九十一年四月三日及同年三月五日
      清償。詎約定之期限屆至，被告甲○○、丙○○僅償還一萬元，尚欠二十九萬
      元。經原告屢次催討，被告甲○○、丙○○均未清償，為此依據消費借貸契約
      提起本件訴訟。
三、證據：提出互助會名單五紙、借據契約書、刑事告訴狀各一紙及本票九紙為證。
乙、被告方面：
一、聲明：請求駁回原告之訴。
二、陳述：對於原告主張之事實自認為真，惟抗辯目前無力清償。
丙、本院依職權函財政部台灣省南區國稅局高雄縣分局查詢被告丙○○之財產歸戶資
    料。
    理    由
一、本件原告主張之右揭事實，業經其提出互助會名單五紙、借據契約書、刑事告訴
    狀各一紙及本票九紙為證，並經被告等自認（見本院九十一年三月十三日言詞辯
    論筆錄），自堪信其主張為真實。
二、按稱合會者，謂由會首邀集二人以上為會員，互約交付會款及標取合會金之契約
    ；稱消費借貸者，謂當事人一方移轉金錢或其他代替物之所有權於他方，而約定
    他方以種類、品質、數量相同之物返還之契約，民法第七百零九條之一第一項本
    文、第四百七十四條第一項定有明文。再按遲延之債務，以支付金錢為標的者，
    債權人得請求依法定利率計算之遲延利息，民法第二百三十三條第一項本文亦定
    有明文。從而，原告依據合會之法律關係，請求被告甲○○給付七十五萬四千五
    百元及自支付命令繕本送達之翌日即九十年十一月二十一日起至清償日止，按週
    年利率百分之五計算之法定遲延利息；及依據消費借貸之法律關係請求被告甲○
    ○、丙○○給付二十九萬元及自自支付命令繕本送達之翌日即九十年十一月二十
    一日起至清償日止，按週年利率百分之五計算之法定遲延利息，即屬正當，應予
    准許。
據上論結，本件原告之訴為有理由，依民事訴訟法第七十八條，判決如主文。
中　　　華　　　民　　　國　　九十一　　年　　　四　　　月　　 三十　　 日
                              臺灣高雄地方法院民事庭
~B法　　　官　官信成
右為正本係照原本作成。
如不服本判決，應於送達後廿日內，向本院提出上訴狀並表明上訴理由，如於本判決
宣示後送達前提起上訴者，應於判決送達後十日內補提上訴理由書（須附繕本）。
中　　　華　　　民　　　國　　九十一　　年　　　四　　　月　　 三十　　 日
~B法院書記官　謝群育
